最　高　行　政　法　院　裁　定　　　　　　　　　九十三年度裁字第一四二八號
　　上　訴　人　甲○○
　　被 上訴 人　臺北縣政府稅捐稽徵處
　　代　表　人　乙○○
右當事人間因地價稅事件，上訴人不服中華民國九十三年七月十九日臺北高等行政法
院九十三年度簡字第一○五號判決，提起上訴。本院裁定如左：
　　主  文
上訴駁回
上訴審訴訟費用由上訴人負擔。
　　理  由
一、按對於適用簡易程序之裁判提起上訴或抗告，須經本院許可，且該許可以訴訟事
    件所涉及之法律見解具有原則性者為限，行政訴訟法第二百三十五條定有明文。
    所謂訴訟事件涉及之法律見解具有原則性，係指該事件所涉及之法律問題意義重
    大，而有加以闡釋之必要情形而言。
二、本件上訴人意旨略以：(一)、被上訴人應負查明是否有占用土地之事實，若有，當
    應依上訴人申請，分單核課占用人應負擔之地價稅。惟被上訴人卻擴大台財稅第
    八七一九七二三一一號函示函解釋，背離原條文之精神，將責任完全推給上訴人
    。又被上訴人應就臺灣省政府之訴願決定書，臚列缺失為更詳盡調查，惟被上訴
    人調查，要求占用人代繳地價稅，被上訴人卻未於另為處分之過程中，再度發函
    通知現場履勘，並調查各占用人是否仍有異議。(二)、上訴人就呂元進占用系爭明
    德段第五八六地號土地及聯合新城守望相助委員會占用系爭明德段第六五九地號
    土地，提起返還土地之民事訴訟，均獲勝訴確定，占用人雖返還無權占有土地，
    惟仍拒繳地價稅。上訴人於訴外另主張系爭土地遭占用期間之地價稅由占用人負
    擔，向被上訴人申請分單核課，並無違法之處。既然占用人有占用事實，則依法
    核課占用人於占用期間地價稅，故原判決有未調查事實，影響上訴人權益。(三)、
    明德段第五六八地號土地遭占用事實，自七十四年九月十三日起至八十五年七月
    二日止，依民法第九百四十條規定，呂元進對系爭土地有事實管領能力為『占有
    人』，依法即應代繳占有期間之地價稅。呂元進雖返還大部份其所占用之土地，
    惟其房屋部份結構因位於占用土地上，若逕行拆除，恐有危險，上訴人同意暫緩
    拆除迄今，亦因其已交還大部份土地，故同意自八十五年五月三十日後之地價稅
    由上訴人負擔，之前地價稅仍應由其負擔。原判決就此一事實並未傳呂元進證實
    ，又未發現同意書之真意，似嫌速判。(四)、臺灣電力公司占用部分，原判決依臺
    灣電力公司台北南區營業處八十七年八月二十日北南區設字第八七○八─四六六
    六號函稱「本處設置於上述地號之配電場係為饋供張及其鄰近其他用戶用電所需
    ，不能謂之占用。經與張君協商結果，其願意繳納應繳稅款本處已允將該配電場
    遷移，現正施工中。」該一片面陳述與事實不符，上訴人家居淡水，公司位於台
    北市，在新店市並無房屋或用電設施；該公司自承設置配電場，又未經上訴人同
    意，為何可解釋成「不能謂之占用」。(五)、新店市○○路○段一二一巷一五弄居
    民占用部分土地為停車位及通路部分，系爭土地遭該巷弄住戶長期占用為停車位
    及通路。先後兩次至現場履勘，並拍照存證，其占用面積計四七．一六平方公尺
    。被上訴人新店分處亦曾電告上訴人可就該部分申請為『道路』使用而免稅，經
    上訴人婉拒。此亦為該巷居民張王文香等占用人自承，無法律原因而有占用事實
    ，由其代繳地價稅，循屬有據，原判決未查明事實，逕以「尚有爭執」輕輕帶過
    ，已損及法之公信力。(六)、李胡恩榮占用系爭第四八三地號土地部分，上訴人就
    李胡恩榮占用第四八三地號土地之事實，均明確指稱「李胡恩榮占用第四八三地
    號土地作為『庭園使用』，除檢附證據外，並由被上訴人至現場履勘，協助查明
    事實。」，被上訴人除無視上訴人所附證據外，竟連其履勘事實亦不承認。被上
    訴人既已明知李胡恩榮為『占用人』，為何歷經多年遲不依上訴人之申請，分單
    核課其應繳之地價稅，現李胡恩榮行蹤未明，被上訴人均向上訴人核課原應由李
    胡恩榮繳納之地價稅，其公平正義何在云云，提起上訴。經核上開上訴意旨均屬
    原審取捨證據認定事實之問題，並無所涉及之法律見解，具有原則上之重要情事
    。上訴人提起上訴，不合首揭規定，不應許可，其上訴難謂合法，應予駁回。
三、依行政訴訟法第二百四十九條第一項前段、第一百零四條、民事訴訟法第九十五
    條、第七十八條，裁定如主文。
中　　華　　民　　國　　九十三　　　年　　  十一　　　月　　 十一 　　　日
                    最 高 行 政 法 院  第 四 庭
                                審 判 長 法  官　　　徐　樹　海
                                         法  官　　　高　啟　燦
                                         法  官　　　吳　錦　龍
                                         法  官　　　黃　合　文
                                         法  官      林  茂  權
右  正  本  證  明  與  原  本  無  異
　　　　　　　　　　　　　　　　　　　　 法院書記官　蘇  金  全
中　　華　　民　　國　　九十三　　　年　　　十一　　　月　　　十二　　　日
